臺灣新竹地方法院民事判決　九十年度訴字第九四四號
　　原　　　告　彰化商業銀行股份有限公司新竹分行
　　法定代理人　丙○○
　　訴訟代理人　甲○○
　　被　　　告　乙○○
　　　　　　　　丁○○
右當事人間撤銷不動產贈與事件，本院判決如左：
    主      文
原告之訴駁回。
訴訟費用由原告負擔。
    事      實
壹、原告方面：
一、聲明：被告乙○○於民國九十年十月二日就附表一示之土地及建築物所有權贈與
          被告丁○○之行為應予以撤銷，並塗銷移轉所有權之登記。
二、陳述：
（一）被告乙○○於民國八十九年十月二十七日與原告簽訂保證書、授信約定書、進
      口物資融資契約書，擔任案外人汶辰科技股份有限公司（以下簡稱汶辰公司）
      之連帶保證人。其中進口物資融資契約約定，在約定期間及一百萬美金或等值
      他種外幣範圍內，案外人汶辰公司採購國外物資時，可向原告申請開發信用狀
      融資墊款或借款等循環使用。案外人汶辰公司依上開約定向原告申請開發如附
      表二所示之遠期信用狀，由原告經由國外銀行為案外人汶辰公司墊款。惟前開
      信用狀墊款期限屆至時，案外人汶辰公司僅清償部分本金，尚有美金二十七萬
      八千四百五十四元七角未付，按原告以銀行美金掛牌賣出匯率一比三十四點七
      計算即新台幣九百六十六萬二千三百七十九元（小數點以下四捨五入），及自
      附表二所示之利息、違約金。上開欠款迭經原告向汶辰公司催討無果，被告乙○○為案外人汶辰公司之連帶保證人，自應就案外人汶辰公司上開欠款、利息
      及違約金負連帶清償責任。
（二）被告乙○○為逃避上開連帶保證債務，竟於九十年十月二日，將其如附表一所
      示之土地及建物無償贈與被告丁○○，並經新竹市地政事務所為所有權移轉登
      記完畢。被告乙○○對於原告之債務拒不清償，如不撤銷被告乙○○與丁○○
      間之無償贈與行為，原告之債權因被告乙○○上開贈與行為，將有不能受償或
      不完全受償之虞而受有損害。爰依民法第二百四十四條第一項之規定，請求撤
      銷被告間之贈與行為，並將土地及建物之所有權移轉登記全部塗銷，回復為被
      告乙○○所有。
三、對被告所為抗辯之陳述：
（一）原告曾於言詞辯論中，當庭陳明汶辰公司尚結欠債務本金新台幣一億多元，惟
      繫屬被告保證之範圍為新台幣七千萬元等語，且被告訴訟代理人對原告提出證
      物亦不爭執，故被告對案外人汶辰公司之債務保證，於新台幣七千萬元之範圍
      內之事實，已為被告訴訟代理人自認。
（二）被告雖辯稱被告乙○○目前名下之財產總額為新台幣一千一百九十一萬四千九
      百四十七元，足以清償原告債務，並無害原告債權云云。然現行股票交易買賣
      方式，以上市（櫃）公司除權時間之落差，在同一年度內，以一定金額買賣股
      票或融資買賣股票，並於先後不斷參與除權交易，其所衍生之交易額，恐倍數
      虛增，斷不足以為其『財產總額』論定。被告如主張其總財產超過其所保證之
      債權，理應提出更為具體之財產明細等有關資料，以實其說。
三、證據：提出保證書、受信約定書、進口物資融資契約、遠期信用狀、進口單據到
          單通知書兼到期通知書各乙件、外幣墊款收回報告表、開發信用狀申情書
          、副提單背書擔保提貨聲請書、香港上海匯豐銀行要求付款函、原告付款
          通知電文各二件、土地登記謄本六件、建物登記謄本乙件為證。
貳、被告方面：
一、聲明：原告之訴駁回。
二、陳述：
（一）民法第二百四十四條之前提要件為債權人對於債務人有債權存在及債務人之行
      為有害及債權人之債權，故本件原告對於汶辰公司是否有債權存在及被告之行
      為是否會損及原告之債權即有查明之必要。
（二）本件縱使原告對於汶辰公司有債權存在，然被告之行為是否會損及原告之債權
      ，則有究明之必要，經本院函查之結果，被告乙○○名下之財產總額為一千一
      百九十一萬四千九百四十七元，而原告對於汶辰公司之債權為美金二十七萬八
      千四百五十四元，以匯率三十三元換算成新台幣為九百十八萬八千九百八十二
      元。被告乙○○現有之財產顯足以清償汶辰公司之債務，被告乙○○之不動產
      贈與行為，並未損害到原告之債權，故原告之請求，與法不合，請求駁回原告
      之訴。
參、本院依職權向新竹市地政事務所函取被告就附表所示不動產所有權移轉案文件影
    本、向財政部財稅資料中心函查被告乙○○之財產清單。
    理      由
一、原告主張，被告乙○○與原告簽定保證契約、進口物資融資契約，就案外人汶辰
    公司向原告之借款在七千萬元內負連帶賠償責任，且依據上開進口物資融資契約
    ，汶辰公司可在美金一百萬元範圍內，向原告申請開發信用狀融資墊款。嗣汶辰
    公司依據上開進口物資融資契約向原告申請開發如附表二所示之遠期信用狀二筆
    ，期限屆至後，履經催討，汶辰公司及被告乙○○均未清償。被告乙○○為逃避
    償還上開債務，乃於九十年十月二日，將其如附表一所示之土地及建物無償贈與
    被告丁○○，並經新竹市地政事務所為所有權移轉登記完畢。被告乙○○與丁○○間之無償贈與行為，使原告之債權有不能受償或不完全受償之虞而受有損害。
    被告乙○○目前財產有多項為股票投資，股票投資經除權後，價值會下降數倍，
    故被告乙○○財產並未到達一千一百九十一萬四千九百四十七元之多，且汶辰公
    司積欠原告之債務達一億多元，故被告間之無償贈與仍影響原告之求償。爰依民
    法第二百四十四條第一項之規定，請求撤銷被告間之贈與行為，並將土地及建物
    之所有權移轉登記全部塗銷，回復為被告乙○○所有等語。
二、被告則以原告與汶辰公司間是否存有債務，應由汶辰公司之負責人戊○○出庭為
    證，另被告乙○○現有財產價值一千一百九十一萬四千九百四十七元，而原告對
    於汶辰公司之債權為美金二十七萬八千四百五十四元，以匯率三十三元換算成新
    台幣為九百十八萬八千九百八十二元。被告乙○○現有之財產顯足以清償汶辰公
    司之債務，被告乙○○之不動產贈與行為，並未損害到原告之債權等語資為抗辯
    。
三、原告主張被告乙○○為汶辰公司之連帶保證人，汶辰公司依據其與原告之進口物
    資融資契約向原告申請開發如附表二所示之遠期信用狀，由原告經由國外銀行為
    案外人汶辰公司墊款。惟前開信用狀墊款期限屆至時，案外人汶辰公司僅清償部
    分本金，尚有美金二十七萬八千四百五十四元七角未付即新台幣九百六十六萬二
    千三百七十九元及自附表二所示之利息、違約金。上開欠款迭經原告向汶辰公司
    催討無果，被告乙○○為案外人汶辰公司之連帶保證人，自應就案外人汶辰公司
    上開欠款、利息及違約金負連帶清償責任之事實，業經原告提出保證書、授信約
    定書、進口物資融資契約、遠期信用狀、進口單據到單通知書兼到期通知書各乙
    件、外幣墊款收回報告表、開發信用狀申情書、副提單背書擔保提貨聲請書、香
    港上海匯豐銀行要求付款函、原告付款通知電文各二件為證，堪信為真實。被告
    雖抗辯稱，原告與汶辰公司間之債務應由汶辰公司之負責人戊○○出庭為證等語
    。然證人戊○○經二次合法傳喚均未到庭，且原告已提出上開證物，已得證明原
    告與汶辰公司間之債務，故被告上開辯稱，應非可採。原告雖另稱，汶辰公司積
    欠原告有一億元之多等語，惟本案自九十年十二月十一日起訴至九十一年九月二
    十七日言詞辯論終結前，原告所提出之證物，均為汶辰公司向原告申請開發信用
    狀之相關證物，僅得證明汶辰公司積欠原告美金二十七萬八千四百五十四元七角
    。原告並未提出其他證據證明汶辰公司尚欠原告一億多元之證據，故原告主張汶
    辰公司積欠原告一億多元等語，並未提出證據證明，尚難採信。
(二)原告主張被告乙○○於九十年十月二日，將其如附表一所示之土地及建物無償贈
　　與被告丁○○，並經新竹市地政事務所為所有權移轉登記完畢之事實，業經提出
　　土地、建物登記謄本為證，且為被告所不爭執，並經本院向新竹市地政事務所調
　　閱被告所有權移轉登記文件核閱無訛，亦堪信為真。
四、按債務人所為之無償行為，有害及債權者，債權人得聲請法院撤銷之，民法第二
    百四十四條第一項定有明文。本件被告乙○○應就汶辰公司積欠之上開信用狀融
    資墊款負清償責任，且被告乙○○亦就其原所有如附表一所示之之不動產無償贈
    與被告丁○○，已如上述，但被告乙○○就附表一所示之不動產所為之無償行為
    是否害及債權，則為本案之重點。被告辯稱，被告為無償贈與行為時，其財產尚
    足以清償汶辰公司對原告所負之債務等語。經本院向財政部財稅中心查詢，被告
    乙○○於九十一年四月二十二日時（即該資料之建檔時間）尚有房屋、投資汽車
    等財產共價值一千一百九十一萬四千九百四十七元，有財政部財稅資料中心九十
    一年四月二十四日資五字第九一○六七三二四號函所附之調查資料在卷可參。原
    告主張汶辰公司尚欠原告美金金二十七萬八千四百五十四元七角未付，按原告主
    張之銀行美金掛牌賣出匯率一比三十四點七計算即新台幣九百六十六萬二千三百
    七十九元（小數點以下四捨五入），故汶辰公司積欠原告之債務，尚在被告乙○○之財產範圍之內，被告乙○○並未因上開之贈與行為而減少其資產至無法完全
    清償汶辰公司之債務，故被告上開所辯，堪為採信。原告雖陳稱，被告乙○○之
    財產應無價值一千一百九十一萬四千九百四十七元之多云云。然原告如就上開函
    查所得之證據主張不足採信，應另提出反證，推翻該項證據所證明對其不利之事
    實，然原告僅空言辯稱，股票買賣因除權之關係，股票價值會虛漲數倍云云，並
　　未提出任何反證推翻上開財政部財稅中心所函覆之證據資料，故原告上開陳稱，
　　難以採信。
五、綜上，被告乙○○目前財產尚足清償原告所主張之債權，被告間之無償贈與行為
    並未有害原告之債權，原告請求撤銷被告間之無償贈與行為並塗銷被告間之所有
    權移轉登記，與法未合，為無理由，應予駁回。
六、據上論結，原告之訴為有理由，依民事訴訟法第七十八條，判決如主文。
中　　　華　　　民　　　國　　九十一　　年　　　十　　　月　　　八　　　日
                                  臺灣新竹地方法院民事第一庭
~B法　　　官　黃珮禎
右為正本係照原本作成。
如對本判決上訴，須於判決送達後廿日內向本院提出上訴狀。
~B法院書記官　彭連喜
中　　　華　　　民　　　國　　九十一　　年　　　十　　　月　　　十六　　日
